【裁判字號】    97,聲再,104
【裁判日期】    971218
【裁判案由】    背信
【裁判全文】
臺灣高等法院臺南分院刑事裁定         97年度聲再字第104號
再審聲請人
即受判決人  乙○○
            甲○○
上列聲請人因背信案件，對於本院九十七年度上易字第四五四號
，中華民國九十七年十月十六日第二審確定判決（臺灣嘉義地方
法院九十六年度易字第五九○號，起訴案號：臺灣嘉義地方法院
檢察署九十六年度偵字第六四六五號），聲請再審，本院裁定如
下：
    主  文
再審之聲請駁回。
    理  由
一、聲請意旨略以：
(一)、按不得上訴於第三審法院之案件，經第二審確定之有罪判決
    ，如就足生影響於判決之重要證據漏未審酌者，依刑事訴訟
    法第四百二十一條之規定，得為受判決人之利益聲請再審。
(二)、聲請人因背信案件，經鈞院九十七年度上易字第四五四號判
    決判處罪刑確定，該確定判決認定聲請人犯罪是根據聲請人
    未經告訴人同意，擅自以兩人間共同所有之土地向農會設定
    抵押貸款，確實犯有背信罪等語。但是聲請人雖未受告訴人
    之委託處理貸款事宜，然被告對於貸款之事係處理自己之事
    務，自無委託或信託之關係。按判決確定後，發現該案件之
    審判違背法令者，得提起再審之聲請。所謂審判違背法令，
    係指審判程序或其判決之援用法令，與當時應適用之法令有
    所違背者而言（最高法院二十五年非字第一三九號），而最
    高法院之判例對下級法院有適用之拘束力，可視為法令之一
    種。
(三)、最高法院四十九年度上字第一五三○號判例明示：「刑法第
    三百四十二條之背信罪，需以為他人處理事務為前提，所謂
    為他人云者，係指受他人委任，而為他人處理事務而言」。
    呂芳長與聲請人共同出資為法拍土地之投資，以甲○○名義
    為所有權移轉登記，在法律關係而言，係隱名合夥之一種。
    隱名合夥人出資，其財產權移屬於出名（營業）人，民法第
    七百零二條有明文規定，甲○○既為出名登記為系爭土地所
    有權人，非受呂芳長之委託處理其出資額之事務，甲○○以
    所有土地為籌措聲請人乙○○與呂芳長在投資法拍土地之資
    金，向明雄鄉農會抵押貸款，乃係處理自己之財產，不論方
    法或結果如何，均無成立背信罪之餘地。此有最高法院七十
    六年度台上字第三四○三號判決可佐。原確定判決就上開最
    高法院判決不予援用，應有判決違背法令之違法。
(四)、聲請人甲○○以登記所有權之土地辦理貸款，對呂芳長而言
    ，並無損害，呂芳長之隱名合夥人對其出資部分，應僅係保
    有土地移轉登記請求權或返還出資請求權，或損害賠償等債
    務不履行之合夥事務爭執問題，顯與刑法第三百四十二條背
    信罪之構成要件不符，臺灣高等法院花蓮分院九十年度上易
    字第三三○號與九十一年度上易字第一四號刑事判決，就與
    聲請人相同之案件，亦認為以兩人共有之土地向農會貸款係
    行使自己對土地所擁有之權利，難謂係受告訴人之委託處理
    事務，與刑法第三百四十二條之背信罪要件不符，相同之行
    為，司法機關竟有截然不同之認定，實與保障人權之精神有
    違等語，爰依法聲請再審。
二、按不得上訴於第三審法院之案件，其經第二審確定之有罪判
    決，就足生影響於判決之重要證據漏未審酌為理由而聲請再
    審者，應於判決送達後二十日內為之，刑事訴訟法第四百二
    十四條規定甚明。
三、本件聲請人據以聲請再審之原判決（即本院九十七年度上易
    字第四五四號案件）係屬同法第三百七十六條規定之不得上
    訴於第三審法院之案件，該案判決經查係於民國九十七年十
    月二十一日合法送達，有原確定判決書之送達資料附卷可稽
    。茲聲請人於逾二十日後之民國九十七年十二月三日始指摘
    原判決就重要證據漏未審酌，聲請再審，其程序顯屬違背規
    定，應予駁回。
四、據上論斷，應依刑事訴訟法第四百三十三條，裁定如主文。
中    華    民    國    97    年    12    月    18    日
                  刑事第一庭    審判長法  官  黃崑宗
                                      法  官  蔡長林
                                      法  官  夏金郎
以上正本證明與原本無異。
不得抗告。
                                      書記官  劉岳文
中    華    民    國    97    年    12    月    19    日


司法院資訊處製作；財團法人民間司法改革基金會備份。
